【裁判字號】    94,重訴,139
【裁判日期】    951222
【裁判案由】    侵權行為損害賠償
【裁判全文】
臺灣板橋地方法院民事判決             94年度重訴字第139號
原      告  乙○○
            丁○○
上  列二人
共      同
訴訟代理人  李聖隆律師
被      告  丙○○    住臺北縣.
            甲○○    住同上
上列當事人間請求侵權行為損害賠償事件，經本院刑事庭移送前
來（93年度重附民字第23號），本院於中華民國95年11月23日言
詞辯論終結，判決如下：
    主    文
被告甲○○、丙○○應連帶給付原告乙○○新臺幣佰零柒萬貳
仟伍佰貳拾肆元，連帶給付原告丁○○新臺幣肆佰萬陸仟陸佰肆
拾元，及均自民國九十三年十二月十五日起至清償日止，按年息
百分之五計算之利息。
原告其餘之訴駁回。
訴訟費用由被告甲○○、丙○○連帶負擔十分之七，餘由原告乙○○、丁○○負擔。
本判決第一項於原告乙○○以新臺幣壹佰零貳萬元、原告丁○○
以新臺幣壹佰拾肆萬元為被告甲○○、丙○○供擔保後，得假
執行。但被告甲○○、丙○○如於假執行程序實施前，分別以新
臺幣佰零柒萬貳仟伍佰貳拾肆元、新臺幣肆佰萬陸仟陸佰肆拾
元各為原告乙○○、丁○○預供擔保，得免為假執行。
原告其餘假執行之聲請駁回。
    事實及理由
一、按訴狀送達後，原告不得將原訴變更或追加他訴。但有擴張
    或減縮應受判決事項之聲明者，不在此限。民事訴訟法第
    255 條第1 項第3 款定有明文。本件原告起訴時請求之金額
    原為被告應連帶給付原告乙○○新臺幣（下同）6,350,918
    元，連帶給付原告丁○○6,006,400 元，並均自附帶民事起
    訴狀繕本送達被告之翌日起至清償日止，按年息5%計算之利
    息；嗣於94年10月18日具狀擴張請求應連帶給付原告乙○○
    6,355,918 元，連帶給付原告丁○○6,006,640 元，並均自
    附帶民事起訴狀繕本送達被告之翌日起至清償日止，按年息
    5%計算之利息。嗣於94年11月15日具狀將原告乙○○起訴之
    金額減縮為5,916,618 元，核原告所為擴張或減縮請求金額
    之聲明，合於民事訴訟法第255 條第1 項第3 款規定，應予
    准許，合先敘明。
二、原告起訴主張：
(一)被告甲○○、丙○○2 人為夫妻，自民國（下同）88年6 月
    起，即在臺北縣新莊市○○街29巷4 之2 號設立家庭托嬰中
    心，皆為從事保母業務之人。90年1 月31日受原告乙○○、
    丁○○2 人之委託，以每月新臺幣（下同）22,000元之代價
    ，24小時照顧之方式，照顧原告2 人於90年1 月1 日出生之
    子林Ｏ恩。嗣於90年5 月9 日晚10時30分許，由被告甲○○
    泡用150CC 牛奶餵食林Ｏ恩，約至翌日凌晨０時許，被告甲○○、丙○○2 人本應注意於餵食林Ｏ恩牛奶後，應充分為
    林Ｏ恩拍背並隨時注意其有無溢奶情形，以避免牛奶倒溢流
    入氣管阻塞，並防止阻塞氣管而導致腦部缺氧昏迷之事故發
    生，而依當時情形，又無不能注意之情事，惟被告甲○○忙
    於修理客廳燈泡，而被告丙○○忙於照顧自己之子女，2 人
    竟疏於注意林Ｏ恩之狀況，於90年5 月10日凌晨０時許，林
    Ｏ恩發生溢奶意外時未及時發現，錯失緊急處置之時間，致
    林Ｏ恩因牛奶倒溢使氣管阻塞，發生缺氧缺血性腦病變。迨
    被告甲○○於０時25分許發現時，旋與當時借住於該處之訴
    外人劉正德，緊急於０時30分將林Ｏ恩送至新泰醫院急救，
    再轉送林口長庚兒童醫院，惟已造成林Ｏ恩昏迷指數3 之重
    傷害，延至92年5 月13日因缺氧缺血性腦病變引起敗血症，
    致心肺衰竭死亡。
(二)請求之金額如下：
１、原告乙○○部分：
    (1)醫療費用303,146 元。(2)殯葬費用160,700 元。(3)扶養利
      益損失755,918 元。(4)慰撫金5,000,000 元。合計為5,91
      6,618 元。
２、原告丁○○部分：
    (1)扶養利益損失1,006,640 元。(2)慰撫金5,000,000 元。合
      計為6,006,640
(三)聲明：
１、被告應連帶給付原告乙○○5,916,618 元，連帶給付原告丁○○6,006,640 元，並均自附帶民事起訴狀繕本送達被告之
    翌日起至清償日止，按年息5%計算之利息。
２、並願提供擔保，請准予宣告假執行。
三、對被告2人抗辯所為之陳述：
(一)被告2人均負有照顧原告之子林Ｏ恩之義務：
    被告丙○○因懷孕至惠心婦產科做定期產檢時，為招攬業務
    ，即請惠心婦產科負責人黃光大醫師的太太黃資理幫忙介紹
    托嬰小孩，原告丁○○係經由黃太太的介紹，將原告之子林
    Ｏ恩交由被告2 人照顧，且簽約時被告丙○○亦在現場，並
    表示會共同照顧原告。足證被告2 人係共同承擔照顧原告之
    子林Ｏ恩之義務。
(二)被告甲○○顯有疏失：
    被告甲○○於餵完奶後，即讓原告之子林Ｏ恩平躺於床上，
    逕自去換燈管，於換燈管同時，原告之子林Ｏ恩即發生嗆奶
    現象，不僅違反「餵完奶後不要讓寶寶平躺」之作為義務，
    於餵完奶後讓寶寶平躺於床上；且據醫師研判可能是排氣不
    完全所致，亦違反「餵奶中停下來拍背，或餵奶後拍背完全
    」之作為義務，未拍背完全；又疏未注意原告之子林Ｏ恩有
    無溢奶情形而及時採取防制措施。查被告甲○○既以經營託
    嬰中心為業，自已具備從事保母業務之基本注意能力，竟疏
    未注意，獨留餵完奶後未拍背完全之原告之子林Ｏ恩平躺於
    床上，逕自離去，被告甲○○顯有過失。又未隨時注意原告
    之子林Ｏ恩之狀況，至未能發現原告之子林Ｏ恩有溢奶現象
    ，及時採取防制措施，依經驗法則，其所為之前開加害行為
    ，可認通常均可能發生同樣嗆奶窒息之結果，與損害間顯具
    有因果關係。
(三)被告丙○○亦有過失：
    被告丙○○為領有保母執照之專業幼保人員，與被告甲○○
    以家族企業方式共同經營托兒中心，共同承擔照顧托嬰之義
    務，亦負有保證人之作為義務。事發當時，被告丙○○與被
    告甲○○共同照顧原告之子林Ｏ恩，並「目睹吳被告慶泉餵
    奶後拍背後放置嬰兒車‧‧‧」，見90年7 月25日臺灣板橋
    地方法院院檢察署90年發查字第325 號偵訊筆錄，顯已違反
    「餵完奶後不要讓寶寶平躺」之作為義務，於餵完奶後讓寶
    寶平躺於床上，又疏未注意原告之子林Ｏ恩有無溢奶情形而
    及時採取防制措施。查被告丙○○既以經營託嬰中心為業，
    復取得保母之執照，自已具備從事保母業務之基本注意能力
    ，竟疏未注意，獨留餵完奶後之原告之子林Ｏ恩平躺於床上
    ，又未隨時注意原告之狀況，至未能發現原告之子林Ｏ恩有
    溢奶現象，及時採取防制措施被告丙○○顯亦有過失。
四、被告丙○○、甲○○2人則以：
(一)被告丙○○並非托兒契約之當事人：原告舉契約文字已明白
    約定受託人為甲○○，原告竟任意主張被告甲○○等2 人於
    新莊市○○街24巷4 之2 號共同經營私人托嬰中心，顯然不
    實。被告丙○○非契約當事人，其從未收受原告父母任何報
    酬，於契約上或法律上究竟有何義務照顧原告，應命原告舉
    證。又被告丙○○並無照顧原告之義務，自無侵權之行為，
    無論於契約上或法律上分析，被告丙○○既無照顧原告之義
    務，自無違反義務之可能，當然無過失可言，何來侵權行為
    之損害賠償責任？原告之主張，顯無理由。
(二)被告甲○○外出更換之尿片及購買奶粉為經驗法則上合理可
    期之舉動，即令是原告之親生父母照顧原告，原告之父母仍
    須外出更換之尿片及購買奶粉，且未滿周歲之幼兒，不宜外
    出，將林Ｏ恩留在家中，暫時委託被告丙○○照顧，被告甲○○已盡褓姆之注意義務，並無任何疏忽之處。況90年5 月
    10日被告甲○○發現林Ｏ恩臉色青白毫無反應時，立即請訴
    外人劉正德（因劉正德正在被告家中作客）趕緊開車送醫急
    救（劉正德的汽車就停在被告家巷子對面的馬路上）並立即
    施行口對口人工呼吸（因林Ｏ恩有流鼻水現象，所以不敢對
    其作口對口鼻之人工呼吸）之急救措施，等劉正德的汽車開
    到樓下門口時，被告緊急將林Ｏ恩抱上汽車，沿路繼續施行
    人工呼吸，被告甲○○已極盡照顧之能事，仍發生此不幸，
    被告並無任何過失可言。
(三)再就過失言，所謂能注意，係指對於行為之結果若予注意，
    即得認識而言。故過失應具備預見可能性。如已盡善良管理
    人的注意義務，仍不能認識違法之事實，即無過失可言。依
    檢察官起訴被告涉嫌業務過失重傷害罪之證據；即法務部法
    醫研究所90年11月21日函說明2 ，敘明『類此事件之發生，
    意外成分居多，難以事先預知』，揆諸上述「過失」之要件
    ，被告甲○○對林Ｏ恩發生窒息之情形，毫無預見可能性，
    當被告發現林Ｏ恩異常時，立即施行人工呼吸之急救措施，
    並緊急送醫。被告除此之外，尚應為何種之注意義務，此應
    命原告舉證。在窒息救命時刻，最重要的是爭取時間把空氣
    （氧）送入肺中，而不是在浪費時間的想如何把異物取出，
    這點觀念非常重要。有榮民總醫院一般內兒科宋文舉主任撰
    寫的育兒保健篇，吐奶時的緊急處理一文可稽。亦可認定被
    告發現原告異常時之緊急應變措施是正確的。又衡諸經驗法
    則，任何父母照顧幼兒均不可能24小時分秒緊盯幼兒，何況
    是凌晨０時左右之睡眠時間，被告甲○○前後離開林Ｏ恩的
    時間約7 分鐘（更換2 個省電燈泡的時間），被告更換好燈
    泡回到房間就發現林Ｏ恩異常遂緊急作人工呼吸，仍發生此
    不幸，且被告丙○○、甲○○2 人業務過失致死乙案，亦經
    臺灣高等法院於95年1 月13日以94年度上訴字第1050號刑事
    判決判處無罪在案。
(四)併為答辯聲明：
１、原告之訴及假執行之聲請均駁回。
２、如受不利之判決，願供擔保請准宣告免為假執行。
五、兩造不爭執事項：
(一)被告甲○○、丙○○2 人為夫妻，自88年6 月起，即在臺北
    縣新莊市○○街29巷4 之2 號設立家庭托嬰中心，皆為從事
    保母業務之人。被告2 人亦印有名片，名片上亦係被告2 人
    於上址經營托嬰中心。
(二)原告之子林Ｏ恩於
    竟疏於注意林Ｏ恩之狀況，於90年5 月10日凌晨０時許，林
    Ｏ恩發生溢奶意外時未及時發現，錯失緊急處置之時間，致
    林Ｏ恩因牛奶倒溢使氣管阻塞，發生缺氧缺血性腦病變。迨
    被告甲○○於０時25分許發現時，旋與當時借住於該處之訴
    外人劉正德，緊急於０時30分將林Ｏ恩送至新泰醫院急救，
    再轉送林口長庚兒童醫院，惟已造成林Ｏ恩昏迷指數3 之重
    傷害，延至92年5 月13日因缺氧缺血性腦病變引起敗血症，
    致心肺衰竭死亡。
六、本院之判斷：
(一)按刑事判決所為事實之認定，於為獨立民事訴訟之裁判時本
    不受其拘束，原審斟酌全辯論意旨及調查證據之結果，依自
    由心證為與刑事判決相異之認定，不得謂為違法，有最高法
    院29年上字第1640號判例可參。是被告2 人業務過失致死乙
    案雖經臺灣高等法院於95年1 月13日以94年度上訴字第1050
    號刑事判決判處渠等無罪在案；惟本院仍應就本院調查證據
    所得及當事人所引用之刑事卷宗內之證據資料，並依舉證責
    任之分配原則，斟酌全辯論意旨及調查證據結果以為認定，
    自不受上開無罪刑事判決拘束，合先敘明。
(二)原告起訴主張於90年1 月31日，將剛滿月之子林Ｏ恩（90年
    1 月1 日生）交予被告甲○○、丙○○2 人共同經營之私人
    托兒中心代為24小時全天候照顧，而被告2 人於年5 月10日
    共同照料原告之子林Ｏ恩之時，竟疏於照顧，應注意能注意
    而不注意，致林Ｏ恩吐奶窒息，經緊急送往臺北縣新莊市新
    泰綜合醫院急救再轉送臺北縣林口長庚紀念醫院救治，雖經
    挽回生命，但已呈現缺氧性腦病變，形成植物人狀態，已達
    重傷之程度，依民法第184 條、第185 條之規定，被告等自
    應負連帶賠償之責。而原告乙○○依民法第192 條第1 項之
    規定請求醫療費303,146 元及殯葬費160,700 元，又原告2
    人依民法第192 條第2 項之規定請求扶養費，原告乙○○請
    求755,918 元，原告丁○○請求1,006,640 元，並依民法第
    194 條之規定各請求精神慰撫金5,000,000 元。
(三)被告甲○○固不否認與原告訂有托兒契約；惟辯稱其並無違
    反任何義務，亦無任何侵權行為，其毋庸賠償，縱需賠償，
    原告請求賠償金額過高。而被告丙○○則辯稱其未與原告簽
    訂托兒契約，並無任何義務照顧原告之子林Ｏ恩，既無作為
    義務，何須賠償損害等語。
(四)本件原告主張於90年1 月31日，將剛滿月之林Ｏ恩交予被告
    甲○○、丙○○共同經營之私人托兒中心代為24小時全天候
    照顧，而被告2 人於90年5 月10日共同照料林Ｏ恩之時，因
    過失致林Ｏ恩吐奶窒息，經緊急送往臺北縣新莊市新泰綜合
    醫院急救，施作心肺甦術治療，惟醫師仍宣布到院前已死亡
    ，再經轉送臺北縣林口長庚紀念醫院急救，雖經挽回生命，
    但已呈現缺氧性腦病變，形成植物人狀態等情，業據提出托
    兒契約書、診斷證明書等為證。被告甲○○則辯稱其並無違
    反義務，不構成侵權行為；被告丙○○則辯稱其並非托兒契
    約之當事人，並無任何義務照顧原告之子林Ｏ恩，何來侵權
    行為可言。是本件爭點為被告2 人是否構成侵權行為？及原
    告請求損害賠償之金額是否合理？茲分別敘述如下：
１、原告主張被告2 人於上揭時地應注意能注意而不注意，致原
    告之子林Ｏ恩吐奶導致氣管阻塞發生缺氧性腦病變，造成昏
    迷指數3 之重傷害，並延至92年5 月13日因缺氧缺血性腦病
    變引起敗血症，致心肺衰竭死亡；惟被告則否認渠等有任何
    侵權行為。按一般餵食嬰幼兒喝奶水時，於餵奶中停下來或
    餵奶後均會幫寶寶拍拍背，排出胃部空氣，以免因吐溢奶而
    造成嗆奶，或者將寶寶直立方便排氣，此一顯著事實為一般
    所周知，依民事訴訟法第278 條第1 項之規定，自無庸舉證
    。查「餵完奶後，最好養成清潔寶寶口腔的習慣，同時不要
    讓寶寶平躺在床上。」，此亦為預防嗆奶之最終步驟，臺北
    市立仁愛醫院小兒科總醫師洪嘉蔚著「嗆奶預防篇」在卷可
    參。經查；被告甲○○於原告之子林Ｏ恩發生吐奶窒息後，
    先將林Ｏ恩送至臺北縣新莊市新泰綜合醫院急救，據當時進
    行施救之醫師劉育廷於臺灣板橋地方法院檢察署偵查庭訊時
    證稱「90年5 月10日凌晨0 時30分許，有一位自稱是保母的
    男士護送小孩來的，該男士說小孩餵完後四肢冰冷沒有自主
    性的呼吸所以趕快抱來，該男士說餵完後去換幾個燈泡，才
    幾分鐘的時間就發現這情形，我當時診斷結果為呼吸衰竭，
    是呼吸道阻塞引起的，林Ｏ恩到院時沒有呼吸、沒有血壓，
    沒有生命跡象，所以必須馬上做氣管內插管，插管的同時發
    現在氣管中有許多白色液體，有牛奶的味道，應該是牛奶，
    林Ｏ恩這樣的小孩，氣管只有約原子筆管大小，只要約五Ｃ
    Ｃ那麼多，就可以阻塞，我當時在林Ｏ恩氣管內吸了好幾次
    ，應該有十ＣＣ那麼多，林Ｏ恩抱來時，我有問小孩怎麼了
    ，保母說可能是喝牛奶嗆到。根據林Ｏ恩他沒有腸胃道疾病
    病史，也沒聽家屬說他有生病情況，據我研判氣管內有十Ｃ
    Ｃ牛奶，可能是排氣不完全或是奶量過多，若發生溢奶，小
    孩會有反射動作會咳嗽，如果當時沒及時發現就會發生阻塞
    性的呼吸道衰竭，當時在小孩衣服上發現約10×10公分左右
    奶漬。」（見臺灣板橋地方法院檢察署檢察官90年度偵字第
    12566 、17692 、16215 號起訴書第3 頁至第4 頁，且證人
    邵淑娟、蔡淑雯即新泰綜合醫院之護士於偵查庭亦證稱：「
    保母將小孩抱進來，我們當班的人問他小孩怎麼了，他說可
    能是嗆到」（見臺灣板橋地方法院檢察署90年發查字第325
    號90年7 月24日詢問筆錄），另法務部法醫研究所鑑定傷者
    呈腦性病變原因，該所函附略以：「本所鑑定人研判意見如
    下：『根據本案之偵查卷宗及長庚醫院之病歷所作病人發病
    過程描述及檢查驗結果，分析研判傷者呈缺氧性腦病變，明
    顯為窒息所致，而發生窒息之原因即可能是嗆入嘔吐物。類
    此事件之發生意外成分居多，難以事先預知，但若能在發生
    數分鐘內加以急救排除呼吸道之阻塞，或可不致造成腦部永
    久性傷害』」。有該所90年11月21日法醫所90理字第2202號
    函為證。又根據新泰綜合醫院急救當日之護理報告：「保母
    抱入ER，保母訴其嗆到，發現時已數分鐘‧‧‧」（見臺灣
    板橋地方法院檢察署90年偵字第12566 號卷第62頁）。復據
    證人劉育庭、邵淑娟、蔡淑雯於偵訊中證言、法醫鑑定報告
    、護理報告等，足證被告甲○○於餵完奶後，即讓原告之子
    林Ｏ恩平躺於床上，逕自去換燈管，於換燈管同時，林Ｏ恩
    即發生嗆奶現象，不僅違反「餵完奶後不要讓寶寶平躺」之
    作為義務，於餵完奶後讓寶寶平躺於床上，且據醫師研判可
    能是排氣不完全所致，是亦違反「餵奶中留意寶寶是否排氣
    完全」之作為義務，又疏於注意林Ｏ恩有無溢奶情形而未及
    時採取防制措施，導致腦部造成永久性損害並因缺氧缺血性
    腦病變引起敗血症，致心肺衰竭死亡。再被告甲○○既以經
    營託嬰中心為業，自已具備從事保母業務之基本注意能力，
    竟疏未注意，獨留餵完奶後未排氣完全之林Ｏ恩平躺於床上
    ，逕自離去，又未於餵奶後注意林Ｏ恩之狀況，以致未能發
    現林Ｏ恩有溢奶現象，未及時採取急救措施，顯未盡善良管
    理人之注意義務，被告甲○○顯有過失，至為灼然。另一被
    告丙○○雖否認與原告訂立托嬰契約，復辯稱其無任何作為
    之義務云云。然查；被告甲○○於臺灣板橋地方法院檢察署
    偵查程序中自承「88年6 月在臺北縣新莊市○○街29巷4 之
    2 號設立家庭托嬰‧‧‧（問：你們家庭托嬰有多少人作托
    嬰工作？）我跟我太太丙○○作‧‧‧（問：你們對於托嬰
    之小孩如如何照顧？）林Ｏ恩是我在餵奶，我太太幫小孩洗
    澡，感覺小孩身體熱熱時量耳溫‧‧‧如果我出去時會交代
    我老婆照顧。」（見臺灣板橋地方法院檢察署90年度偵字第
    12566 號90年7 月16日詢問筆錄）；被告丙○○於偵查中亦
    自承「我與甲○○結婚後就跟我先生作托嬰之工作‧‧‧（
    問：有何人作家庭托嬰？）我及我先生。」（見臺灣板橋地
    方法院檢察署90年度偵字第12566 號90年7 月16日詢問筆錄
    ）足見被告丙○○確係與被告甲○○共同經營托兒中心，共
    同擔負照顧原告之子林Ｏ恩之義務，且證人黃資理亦證稱被
    告甲○○、被告丙○○之名片，上面印製二人共同經營托嬰
    事業（見本院90年度重訴字第492 號民事卷所附91年10月28
    日言詞辯論筆錄），又被告2 人於本院言詞辯論時稱：「問
    ：當時照顧原告之子，同時是否還有做其他事情？被告答：
    我們還有照顧其他的小孩兩個。問：托嬰是否有招牌？被告
    答：沒有招牌，但有名片，就是印我們夫妻二人的名字及電
    話，但沒有列費用，費用是參考臺北縣保母費用。問：另外
    兩位托嬰是何人訂約？被告甲○○答：用我的名義訂約」（
    見本院卷所附95年10月19日言詞辯論筆錄）。是足認被告丙○○、甲○○2 人共同經營托嬰中心，雖係以被告甲○○之
    名義簽訂契約，惟係為全體（即係被告丙○○、甲○○2 人
    ）之利益而簽訂契約。故被告丙○○辯稱並無義務照顧原告
    之子林Ｏ恩，乃臨訟卸責之言，核無可採，其亦未盡善良管
    理人注意義務，致使林Ｏ恩排氣未完全即平躺於床上，業如
    上述，因而導致林Ｏ恩吐奶窒息受重傷並因而死亡，殆無疑
    義。
２、按數人共同不法侵害他人之權利者，連帶負損害賠償責任；
    ；又不法侵害他人致死者，對於支出醫療及增加生活上需要
    之費用或殯葬費之人，亦應負損害賠償責任；又不法侵害他
    人致死者，被害人之父、母、子、女及配偶，雖非財產上之
    損害，亦得請求賠償相當之金額，民法第185 條第1 項前段
    、第192 條第1 項及第194 條分別定有明文。被告2 人既因
    過失致被害人林Ｏ恩死亡，已如上述，而原告為林Ｏ恩之父
    、母，被告2 人自應對於其等負侵權行為損害賠償責任。茲
    就原告各項損害賠償請求，是否有據？分項審究如下：
(1)、醫療費用部分：
    原告乙○○請求因被告2 人過失致其子林Ｏ恩死亡所支出之
    醫療費用共303,146 元，並提出醫療費用收據影本共27紙為
    證（附於本院卷原告95年11月15日綜合意旨續狀所附原證11
    ），經本院審酌其中90年7 月18日祐民醫院保證金15,000元
    及90年9 月5 日德全住院保證金30,000元此部分會退還原告
    ，應予扣除外，其餘請求醫療費用258,146 元（000000－00
    ,000 ＝258,146）部分為合理，應予准許，逾此請求則無理
    由。
(2)、殯葬費用部分：
    按不法侵害他人致死者，對於支出醫療及增加生活上需要之
    費用或殯葬費之人，亦應負損害賠償責任。民法第192 條第
    1 項定有明文。又殯葬費為收殮及埋葬費用，其賠償範圍應
    以實際支出之費用，並斟酌被害人當地之習俗、被害人之身
    分、地位及生前經濟狀況決定之。查原告乙○○主張其為被
    害人林Ｏ恩之父支出殯葬費用160,700 元，業據提出估價單
    及證明單影本各1 紙附卷可憑，被告雖辯稱：殯葬費用過高
    云云，然本院審究被害人之身分、地位及生前經濟狀況，並
    參諸原告因本件事故，驟然失去獨子，而被告就原告支出之
    殯葬費用如何過高，既未具體說明，本院因認上開費用之支
    出核均屬必要之殯葬費用，應予准許。
(3)、扶養費部分
    按直系血親相互間，互負扶養之義務；負扶養義務有數人時
    ，直系血親卑親屬為第一順序扶養義務人；扶養之程度，應
    按受扶養權利者之需要，與負扶養義務者之經濟能力及身分
    定之，民法第1114條及第1119條分別定有明文。又按父母與
    子女間之扶養義務，依民法第1117條之規定，直系血親尊親
    屬受扶養者，其扶養權利，雖不以無謀生能力為必要但仍須
    受不能維持生活之限制。查原告乙○○、丁○○雖主張其為
    被害人林Ｏ恩之父、母，林Ｏ恩（90年1 月1 日生）至成年
    （20歲）110 年1 月1 日，而原告乙○○（50年5 月5 日生
    ）至110年1月1日林Ｏ恩成年，年齡59歲7月26日，約59.65
    歲，以90年內政部統計之平均餘命為73.60 歲（參見本院
    93年度重附民字第23號刑事卷所附帶民事起訴狀原証5）（
    以「臺灣省5 都」為計算標準），尚有13.95 歲，以每年親
    屬扶養申報之每人扣繳金額74,000元計算，以霍夫曼係數扣
    除中間利息，金額為：755,918 元（74,000×10.0000000（
    13年）＝755,918） 。另原告丁○○（50年3 月1 日生）至
    110 年1 月1 日林Ｏ恩成年，年齡59歲9 月，約59.74 歲，
    以90年內政部統計之平均餘命78.76 歲（以「臺灣省5 都」
    為計算標準），尚有19.02歲，以每年親屬扶養申報之每人
    扣繳金額74,000 千元計算，以霍夫曼係數扣除中間利息，
    金額為：1006,640元（74,000×13.0000000（19年）＝1,00
    6,640）。
(4)、精神慰撫金部分：
    按不法侵害他人致死者，被害人之父、母、子、女及配偶，
    雖非財產上之損害，亦得請求賠償相當之金額，民法第194
    條定有明文。查被告2 人因過失致林Ｏ恩死亡，原告2 人為
    林Ｏ恩之父、母，已如上述。從而，原告依民法上開規定請
    求被告賠償其非財產上損害，洵屬有據。又按慰撫金之多寡
    ，應斟酌雙方之身分、地位、資力與加害之程度及其他各種
    情形核定相當之數額，其金額是否相當，自應依實際加害情
    形與被害人所受之痛苦及雙方之身分、地位、經濟狀況等關
    係決定之。查被害人林Ｏ恩係原告2 人之獨子，而原告2 人
    現膝下無子女，原告2 人中年得子原本正享天倫之樂，卻因
    被告2 人之過失致渠等喪子，且長達2 年之時間於醫院照顧
    植物人狀態之獨子，原告2 人精神上之痛苦不言可諭，本院
    審酌上開兩造之年齡、教育程度、社會地位、資力及兩造財
    產狀況等情形，並被告2 人係從事照顧幼嬰業務之人，竟疏
    忽造成被害人死亡，使原告驟失獨子，而犯後亦未坦承犯行
    ，且迄今亦未與被害人家屬達成民事和解等一切情狀，認原
    告乙○○、丁○○2 人各請求非財產上損害賠償3,000,000
    元，為適當，應予准許。逾此範圍之請求，則屬無據，應予
    駁回。
(五)至原告乙○○因本件已由臺灣板橋地方法院檢察署領取被害
    人補償金1,102,240 元，並提出其存款存摺影本為證，被告
    對此並不爭執。惟此部分金額日後臺灣板橋地方法院檢察署
    會向被告求償，故應予扣除。是原告乙○○可請求之金額為
    3,072,524 元（258,146 ＋160,700 ＋755,918 ＋3,000,00
    0 －1,102,240 ＝3,072,524）。
七、綜上所述，原告乙○○、丁○○依民法第184 條、第185 條
    、第192 條、第194 條項請求請求被告甲○○、丙○○賠償
    原告乙○○3,072,524 元（計算式為：258,146 ＋160,700
    ＋755,918 ＋3,000,000 －1,102,240 ＝3,072,524） ，賠
    償原告丁○○4,006,640 元（計算式：1006,640＋3,000,00
    0 ＝4,006,640） 及均自起訴狀繕本送達翌日即93年12月15
    日起至清償日止，按年息5%計算之利息，為有理由，應予准
    許。逾此部分之請求，即無理由，應予駁回。
八、本件事證已臻明確，兩造其餘主張陳述及攻擊防禦方法，經
    本院斟酌後，與本件判決結果已不生影響，故無庸一一論述
    ，附此敘明。
九、兩造均陳明願供擔保，聲請宣告假執行或免為假執行，經核
    原告勝訴部分，合於法律規定，爰分別酌定相當之擔保金額
    宣告之；至原告其餘假執行之聲請，因訴之駁回而失所依據
    ，應併予駁回。
十、結論：原告之訴為一部有理由，一部無理由，依民事訴訟法
    第79條、第85條第2 項，第390 條第2 項、第392 條第2 項
    ，判決如主文。
中    華    民    國    95    年    12    月    22    日
                        民事第二庭  法  官  潘  長  生
以上正本係照原本作成。
如對本判決上訴，須於判決送達後20日內向本院提出上訴狀。
中    華    民    國    95    年    12    月    22    日
                                 書記官  許 清 琳


司法院資訊處製作；財團法人民間司法改革基金會備份。
